【裁判字號】    90,交上易,102
【裁判日期】    900426
【裁判案由】    過失致死
【裁判全文】
臺灣高等法院刑事判決                            九十年度交上易字第一二號
    上  訴  人  臺灣板橋地方法院檢察署檢察官
    被      告  甲○○
右上訴人因被告過失致死案件，不服臺灣板橋地方法院八十八年度交訴字第八六號，
中華民國八十九年十一月二十四日第一審判決（起訴案號：臺灣板橋地方法院檢察署
八十八年度偵字第四一七四號、八十八年度偵字第九三九０號）提起上訴，本院判決
如左：
    主  文
原判決撤銷。
甲○○因過失致人於死，處有期徒刑拾月。
    事  實
一、甲○○明知汽車駕駛人飲用酒類或其他類似物後其吐氣所含酒精濃度超過每公升
    零點貳伍毫克以上者，不得駕車，有酒醉而注意力減低時，更應注意不得駕車，
    其於民國（下同）八十八年一月二十五日凌晨一時許，飲酒至吐氣所含酒精濃度
    達每公升零點陸玖毫克，已達酒醉而注意力減低之情形，竟疏未注意，酒醉仍駕
    駛牌照號碼Ｇ三─六四０六號自用小客車，沿臺北縣三峽鎮○○路由同鎮往土城
    市方向前行，途經同縣三峽鎮○○路○段八０巷口，應注意車前狀況，並隨時採
    取必要之安全措施，按諸當時情狀，並無不能注意之情事，竟疏未注意車前狀況
    ，並隨時採取必要之安全措施，自外側慢車道斜向快車道，撞及亦疏未注意行人
    在設有劃分島禁止行人穿越路段，不得穿越道路之規定而穿越道路之謝先福，致
    謝先福頭部外傷、臚內出血，經送醫急救仍不治身亡。
二、案經臺北縣警察局三峽分局報請臺灣板橋地方法院檢察署檢察官相驗，暨謝先福
    之妻乙○○訴請同署檢察官偵查起訴。
    理  由
一、訊據被告對於前揭事實坦承不諱，並經告訴人乙○○指訴綦詳，復有道路交通事
    故調查報告表在卷可稽，被害人謝先福確實因本件事故致頭部外傷、臚內出血不
    治死亡，亦經檢察官督同法醫師相驗屬實，制有勘驗筆錄、相驗屍體證明書、驗
    斷書、相片、道路交通事故調查報告表及酒精濃度測試報告在卷可憑，又汽車駕
    駛人飲用酒類或其他類似物後其吐氣所含酒精濃度超過每公升○‧二五毫克以上
    者，不得駕車，及汽車行駛時，駕駛人應隨時注意車前狀況，並採取必要之安全
    措施，道路交通安全規則第一百十四條第二款、第九十四條第三項分別定有明文
    ，被告駕車自應注意上述道路交通安全規定，被告飲酒後其吐氣所含酒精濃度超
    過每公升○‧二五毫克以上，已應注意不得駕車，當時並無不能注意之情形，竟
    疏未注意，仍然駕駛車輛，而其吐氣所含酒精成份已高達每公升零點陸玖毫克，
    已屬酒醉而注意力減低，更不得駕車，竟仍駕車，而被告行經上開路段，即應注
    意前狀況，並隨時採取必要之安全措施，而依當時情形亦無不能注意之情事存在
    ，竟撞及亦疏未注意行人在設有劃分島禁止行人穿越路段，不得穿越道路之規定
    而穿越道路之謝先福，其就本件事故之發生有過失甚為明確，此亦有台灣省台北
    縣區車輛行車事故鑑定委員會北鑑字第八九００五號鑑定意見書在卷可查，雖被
    害人謝先福亦疏未注意行人在設有劃分島禁止行人穿越路段，不得穿越道路之規
    定而穿越道路，而就本件事故之發生同有過失，惟究未能據以解免被告疏失之咎
    ，而被害人謝先福確實因本件事故致頭部外傷、臚內出血不治死亡，被害人之死
    亡與被告之上開過失行為間有相當因果關係，本件事證明確，被告犯行洵堪認定
    。
二、核被告所為，係犯刑法第二百七十六條第一項之過失致人於死罪，又被告自承因
    喝酒而不知道有撞到人，當時不清楚，而被告為警查獲時經酒精測試，其飲酒後
    吐氣所含酒精成份已高達每公升零點陸玖毫克，有酒精測試表一紙在卷可證，且
    又因喝酒致當時撞到人仍分不清楚，足見其已達到酒醉之程度，況酒醉不需至酩
    酊大醉，才可依法法加重，被告酒醉駕車因而致人死亡，依道路交通管理處罰條
    例第八十六條第一項加重其刑，再按道路交通管理處罰條例第八十六條第二項係
    規定「汽車駕駛人在快車道依規定駕車行駛，因行人或慢車不依規定擅自進入快
    車道，而致人受傷或死亡，依法應負刑事責任者，減輕其刑」，故汽車駕駛人依
    本條規定應減輕其刑者，以汽車駕駛人在快車道依規定駕車行駛為前提（最高法
    院七十四年度台上字第七二四０號判決意旨參照），查案發現場設有快、慢車道
    各壹線，被告所駕車輛之煞車痕起自「外側車道」，此有道路交通事故調查報告
    表足佐，據此可見被告原行駛於『慢』車道，被害人謝先福雖在『設有劃分島禁
    止行人穿越路段』穿越道路，仍非得據之減輕被告刑責。
三、公訴人依告訴人乙○○具狀請求上訴意旨略以被告因上下班均以駕駛汽車代步之
    行為，自係業務上之行為等，惟按刑法上所謂業務，雖不以有特別技能而從事之
    事務為限，但因業務上過失致人死之罪，必以專從事於某種業務之人，因是項業
    務上過失致人於死為其成立之要件，否則只能以通常過失致人死論罪，最高法院
    十八年非字第六十八號判例著有明文，是刑法第二百七十六條第二項業務上過失
    致人於死罪，以行為人之過失，係基於業務上行為而發生者為限，本件車禍既非
    被告執行業務上行為而發生，自不屬於業務上之行為，是公訴人之前揭上訴為無
    理由，原審據以論罪科刑原非無見，惟就被告自承因喝酒而不知道有撞到人，當
    時不清楚，而被告為警查獲時經酒精測試，其飲酒後吐氣所含酒精成份已高達每
    公升零點陸玖毫克，且又因喝酒致當時撞到人仍分不清楚，足見其已達到酒醉之
    程度，原審認需達高度酩酊方符酒醉駕車之構成要件，尚有未洽，應由本院將原
    判決撤銷改判，爰審酌被告之過失情節、所致之危害、犯罪後給付部份賠償金額
    予被害人家屬及坦承犯行之犯後態度等等一切情狀，量處如主文所示之刑。
據上論斷，應依刑事訴訟法第三百六十九條第一項前段、第三百六十四條、第二百九
十九條第一項前段，刑法第二百七十六條第一項，道路交通管理處罰條例第八十六條
第一項，罰金罰鍰提高標準條例第一條前段判決如主文。
本案經檢察官吳慎志到庭執行職務。
中    華    民    國      九十    年        四      月       二十六     日
                          臺灣高等法院交通法庭
                              審判長法  官  陳  正  雄
                                    法  官  許  錦  印
                                    法  官  許  宗  和
右正本證明與原本無異。
不得上訴。
                                    書記官  廖  艷  莉
中    華    民    國     九十     年       四       月        三十      日
附錄：本案論罪科刑法條全文
刑法第二百七十六條
因過失致人於死者，處二年以下有期徒刑、拘役或二千元以下罰金。
從事業務之人，因業務上之過失犯前項之罪者，處五年以下有期徒刑或拘役，得併科
三千元以下罰金。


司法院資訊處製作；財團法人民間司法改革基金會備份。
